臺灣屏東地方法院刑事判決　　　　　　　 94年度訴字第501號
公　訴　人　臺灣屏東地方法院檢察署檢察官
被　　　告　丙○○
指定辯護人　本院公設辯護人　丁○○
上列被告因竊盜等案件, 經檢察官提起公訴（94年度偵字第1851
號）, 本院判決如下：
    主  文
丙○○攜帶兇器竊盜, 因脫免逮捕而當場施以強暴, 累犯, 處有
期徒刑肆年陸月。扣案之油壓剪壹支、鐵條拾參支及安全帽壹頂
均沒收。
    事  實
一、丙○○曾於民國92年間, 因搶奪及妨害兵役案件, 經臺灣高
    雄地方法院以92年度訴字第244 號刑事判決判處應執行有期
    徒刑1 年8 月確定, 並於93年8 月2 日執行完畢, 惟仍不知
    警惕, 復於94年4 月10日22時30分許, 與甲○○（其所犯攜
    帶兇器竊盜部分, 業由本院於94年7 月22日判處有期徒刑9
    月）基於意圖為自己不法所有之犯意聯絡, 共同攜帶丙○○
    所有、客觀上可供為兇器使用之油壓剪1 支及鐵條13支, 由
    丙○○騎乘車號WPP-472 號機車搭載甲○○, 前往屏東縣萬
    丹鄉○○○段3053地號乙○○所有之漁塭旁, 由廖、洪二人
    將所攜帶之鐵條插入該處電線桿桿身孔洞中, 藉以攀上電線
    桿, 再以油壓剪剪下乙○○所有之電纜線2 條（價值約新臺
    幣2 萬元, 起訴書誤載為3 條）, 欲取出電線內之銅線販賣
    牟利。迨廖、洪二人得手正收取剪落地面之電纜線時, 為乙○○發覺而上前質問, 丙○○及甲○○二人見事跡敗露, 遂
    將上開行竊工具及竊得之電線棄置地面, 一同騎乘機車逃離
    現場。乙○○則報警並騎車追趕, 而在距離案發地點約300
    公尺處之堤防人行道上將二人攔下, 乙○○並伸出右手抓住
    丙○○之左手。惟丙○○為脫免逮捕, 竟單獨另行起意, 脫
    卸其頭戴之安全帽, 以右手拿持該安全帽擊打乙○○之右手
    掌背, 致乙○○右手掌背紅腫（傷害部分未據告訴）。乙○○受毆後鬆手, 然其為防止丙○○接續對其毆擊, 遂奪下丙○○之安全帽。丙○○及甲○○見狀旋即棄車逃離, 嗣於同
    日23時許, 在屏東縣萬丹鄉○○村○○路與堤防路口, 即距
    離乙○○脫免逮捕地點約500 公尺處為警攔獲, 並在上揭行
    竊現場扣得鐵條13支、油壓剪1 支、安全帽1 頂及電纜線2
    條（電纜線已發還乙○○）。
二、案經屏東縣警察局屏東分局報請台灣屏東地方法院檢察署檢
    察官偵查起訴。
    理  由
一、訊據被告丙○○固坦認於前開時、地, 與被告甲○○共同竊
    取被害人乙○○之電纜線, 惟矢口否認有為脫免逮捕而持其
    安全帽揮打乙○○, 辯稱: 被害人過來之後就搶下我的安全
    帽要打我, 我是用手去擋他, 沒有出手毆打他云云（本院卷
    第35頁）。經查:
    (一)前開被告竊盜電纜線之事實業據證人乙○○於本院審理中
      結證屬實（本院卷第70頁）。至於被告丙○○為脫免逮捕
      而以安全帽擊打被害人右手手背一節, 則經證人乙○○於
      偵查中結證明確（偵查卷第37頁）。又被害人乙○○右手
      受傷之傷勢, 除據被害人陳述, 並有照片1 幀在卷可稽,
      此外, 復有油壓剪1 支、鐵條13支及安全帽1 頂扣案供憑
      。
    (二)被告丙○○雖否認於行竊電線得手後, 曾對被害人乙○○
      施暴。然被告丙○○於行竊失風逃逸後, 迄遭被害人乙○○攔下為止, 均佩戴安全帽, 此已據證人乙○○（本院卷
      第70頁參照）及共同被告甲○○以證人身分於本院審理時
      結證屬實（本院卷第77頁參照）。是被告若能繼續逃逸,
      未遭被害人攔阻, 衡情應毋庸改變其衣著、裝備, 以免於
      逃逸過程中, 因分神脫去安全帽, 致減緩逃逸速度。又被
      告丙○○自陳係於遭被害人抓住左手後, 始自行脫去安全
      帽（警訊卷第8 頁參照）, 與證人乙○○於本院審理中所
      證情節（本院卷第70頁）相符, 益徵被告丙○○脫卸安全
      帽之舉動係遭被害人逮捕後所萌生, 而非被害人主動搶奪
      被告佩掛之安全帽。且因被告頭戴安全帽並無礙其逃脫,
      而被告當時雖遭被害人抓住左手, 然亦可徒手掙脫, 故被
      告丙○○脫卸安全帽之合理動機, 當係欲將安全帽作為攻
      擊被害人之工具, 以阻止被害人接續追躡逮捕。復參以證
      人乙○○於本院審理中所證: 「我再追去抓他的左手, 他
      在跑的時候就把安全帽脫下來, 拿在右手上, 他的右手抓
      著安全帽在掙扎, 他不讓我抓, 『他說如果若我再抓的話
      , 他就打下去』。」等語（本院卷第71頁）及被告於被害
      人手部遭安全帽擊傷後, 仍持續逃逸500 公尺一情（現場
      圖參照, 警訊卷第41頁）可知, 被告確係基於脫免逮捕之
      意, 故意持安全帽毆打被害人, 絕非於拉扯過程中因過失
      致被害人受傷。證人乙○○於偵查中所為證詞, 合乎一般
      人之經驗法則, 並有照片1 幀附卷及安全帽1 頂扣案可為
      佐證, 其言信而有徵, 堪予採酌。被告所辯, 則與常理不
      符, 委無可採。
    (三)又證人甲○○雖於本院審理中證稱被告丙○○並無毆打被
      害人乙○○云云（本院卷第75頁）, 然其另證稱: 「（檢
      察官問: 被告的安全帽原來戴著, 後來為何拿在手上？）
      不知道。（檢察官問: 你有看到後來安全帽在誰的手上？
      ）在被害人的手裡, 為何在他手裡我也不知道。... 我不
      知道為何安全帽在被害人手上, 我只看到他們兩人拉扯,
      後來就到被害人手上了, 過程我沒看到。」（本院卷第76
      頁）。由此可知, 證人甲○○並未目睹被告丙○○及被害
      人乙○○互相拉扯之全部經過, 尤其是被告脫卸安全帽後
      至被害人奪下安全帽之間, 即被告持安全帽毆打被害人之
      過程。因此, 該證人之證詞自不足以證明被告丙○○並未
      持帽毆打被害人。此外, 證人乙○○雖另於本院審理中證
      稱: 被告當時僅係為撥開其右手, 致安全帽剛好觸碰其手
      , 被告應無持安全帽毆打其手之意思云云（本院卷第71頁
      ）, 而與其在偵查中所為之證詞相左。然當檢察官於本院
      審理中提示其前後證詞之矛盾處並加以詰問時, 其旋又改
      稱: 「當時是晚上, 到底他是用安全帽打我, 還是想要撥
      開我的手而同時不小心用安全帽打到的, 我也不確定。」
      云云（本院卷第71頁）, 證詞已見閃爍。再者, 被告行為
      之主觀動機為何, 應參酌當時全部之客觀證據予以認定。
      證人乙○○雖一度認為被告主觀上無毆打其身體之意, 然
      並無其他客觀證據以佐, 其言無非臆測之詞, 尚無從為有
      利被告之認定。且被害人手部遭安全帽擊傷後, 旋即將該
      帽自被告手中奪下, 此顯係常人遭攻擊後, 出於自我防衛
      之本能反應。若被害人當時果認被告行為出於過失, 當不
      致有此奪帽舉動。本院因認證人乙○○此部分有利被告之
      證詞不可採信, 附此敘明。
    (四)綜上所論, 本件事證已明, 被告犯行堪以認定。
二、按扣案之油壓剪1 支及鐵條13支均係質地堅硬之金屬物品,
    足以對人之生命、身體安全構成威脅, 在客觀上具有危險性
    , 應屬刑法第321 條第1 項第3 款所指之兇器。被告丙○○
    攜帶該等扣案物品, 竊取被害人乙○○之電纜線, 並於被害
    人發現後, 持安全帽揮打被害人之身體, 以脫免逮捕, 核其
    所為, 係犯刑法第329 條、第330 條第1 項之攜帶兇器準強
    盜罪。被告丙○○就其攜帶兇器竊取電纜線部分, 雖與被告
    甲○○有犯意聯絡及行為分擔, 惟按攜帶兇器準強盜罪乃一
    獨立罪名, 為實質上一罪（最高法院83年度台上字第1209號
    判決參照）, 故被告丙○○於攜帶兇器竊盜電線得手後, 為
    脫免逮捕而另行起意, 獨自一人毆打被害人, 自應僅成立攜
    帶兇器準強盜罪之罪名, 而不再論以共同攜帶兇器竊盜罪。
    又被告前有如事實欄所示之科刑及執行情形, 有台灣高等法
    院被告前案紀錄表附卷足憑, 其於刑之執行完畢後5 年內,
    再犯本件有期徒刑之罪, 為累犯, 應依法加重其刑。又被告
    雖為脫免逮捕而以安全帽對被害人之身體施以強暴, 然被害
    人傷勢尚屬輕微, 而被告所攻擊者, 亦非被害人之要害部位
    , 且觀諸被告所攜帶之物品, 除安全帽外, 尚有油壓剪及鐵
    條等兇器, 若被告有使被害人身體嚴重受創之惡意, 當可取
    用其他更為銳利堅硬之兇器為之, 然被告捨此不為, 足徵其
    尚知節制, 惡性並非重大, 如對其量處法定最低本刑有期徒
    刑7 年, 仍屬情輕法重, 衡情不無可憫, 故依刑法第59條之
    規定, 減輕其刑。且因其同時有刑之加重及減輕事由, 應依
    法先加後減。此外, 被害人遭竊之電纜線共計2 條, 並非3
    條, 其於警訊中陳稱失竊3 條, 係出於誤會等情, 已據證人
    乙○○於本院審理中結證明確（本院卷第81頁）, 故公訴意
    旨認為被害人遭竊3 條電線, 即有未洽, 故予更正, 併此敘
    明。爰審酌被告曾有毒品、搶奪及妨害兵役等多項犯罪前科
    （卷附臺灣高等法院被告前案紀錄表參照）, 素行非佳, 本
    件犯罪動機、目的、其攜帶兇器數量非少, 其手段對於被害
    人之生命法益仍具有潛在危險性, 竊取物品之價值, 被害人
    所受損害, 被告於警訊及偵查中先否認全部犯行, 嗣於本院
    審理中亦僅承認竊取電線, 否認強盜犯行, 避重就輕, 尚無
    真誠悔意等一切情狀, 量處如主文所示之刑, 以資懲儆。扣
    案油壓剪1 支、鐵條13支及安全帽1 頂均為供被告犯罪所用
    之物, 且為被告丙○○所有, 已據其供明, 爰依刑法第38條
    第1 項第2 款規定宣告沒收。
據上論斷，應依刑事訴訟法第299 條第1 項前段, 刑法第329 條
、第330 條第1 項、第47條、第59條、第38條第1 項第2 款，判
決如主文。
中　　華　　民　　國　　94　　年　　8 　　月　　23　　日
                  刑事第四庭    審判長法  官  莊鎮遠
                                      法  官  劉敏芳
                                      法  官  王以齊
以上正本證明與原本無異。
如不服本判決應於收受本判決送達後十日內向本院提出上訴書狀
，其未敘述上訴理由者，並得於提起上訴後十日內向本院補提理
由書狀（均須按他造當事人之人數附繕本）「切勿逕送上級法院
」
中　　華　　民　　國　　94　　年　　8 　　月　　23　　日
                                      書記官  盧姝伶
附錄本判決論罪科刑法條：
刑法第329條
竊盜或搶奪，因防護贓物、脫免逮捕或湮滅罪證，而當場施以強
暴脅迫者，以強盜論。
刑法第330條
犯強盜罪而有第 321 條第 1 項各款情形之一者，處 7 年以上有
期徒刑。
前項之未遂犯罰之。
